【裁判字號】    97,易,60
【裁判日期】    970731
【裁判案由】    傷害
【裁判全文】
臺灣板橋地方法院刑事判決                97年度易字第60號
公  訴  人  臺灣板橋地方法院檢察署檢察官
被      告  甲○○
選任辯護人  鐘炯鈁律師
上列被告因傷害案件，經檢察官提起公訴（96年度偵字第16698
、20498 號），本院判決如下：
    主  文
甲○○傷害人之身體，處拘役伍拾日，如易科罰金，以新臺幣壹
仟元折算壹日。
    事  實
一、甲○○係臺北縣中和市福祥臨時市場攤販，平日在中和市○○路33巷口前，擺設攤位販賣豬肉營生，於民國96年6 月16
    日上午9 時許（起訴書誤載8 時10分許），福祥臨時市場管
    理委員會副主委庚○○至其攤位收取當日之清潔費新臺幣（
    下同）30元後，因欲再收取前一日甲○○尚未繳交之清潔費
    時，為甲○○所拒，二人因而發生爭執，詎甲○○竟基於傷
    害之犯意，徒手毆打庚○○，致庚○○受有雙下頜紅腫（4
    ×1 公分）（5 ×4 公分）、前額頭紅腫（6 ×4 公分）、
    左頸紅腫（3 ×2 公分）之傷害。
二、案經庚○○訴由臺北縣政府警察局中和分局報請臺灣板橋地
    方法院檢察署檢察官偵查起訴。
    理  由
壹、證據能力部分：
一、按被告以外之人於審判外之言詞或書面陳述，除法律有規定
    者外，不得作為證據；被告以外之人於偵查中向檢察官所為
    之陳述，除顯有不可信之情況者外，得為證據，刑事訴訟法
    第159 條第1 項、第159 條之1 第2 項分別定有明文。查證
    人丁○○、乙○○○於警詢時之陳述，係被告以外之人於審
    判外之陳述，復不符合傳聞法則之例外規定，自不得作為證
    據。惟證人丁○○、乙○○○與另證人丙○○於偵查中經檢
    察官以證人身分傳訊具結所為之證述，為被告以外之人於偵
    查中向檢察官所為之陳述，除顯有不可信之情況者外，原則
    上得作為證據，且為保障被告之詰問權，本院於審理中依檢
    察官之聲請，傳訊證人丁○○、乙○○○、丙○○到庭進行
    交互詰問，檢察官及被告、辯護人亦已就上開證人於偵查中
    之證述事項進行詰問，足認被告就上開證人於偵查中之證言
    ，已行使反對詰問權，復無證據證明有顯不可信之情況，自
    有證據能力。至被告之辯護人聲請傳喚之證人戊○○、己○○，及檢察官聲請傳喚之證人庚○○，業經本院於審判期日
    依法調查，且進行交互詰問，故其三人所為證言，均有證據
    能力。
二、次按被告以外之人於審判外之陳述，縱不符刑事訴訟法第15
    9 條之1 至之4 之規定，而經當事人於審判程序同意作為證
    據，法院審酌該言詞陳述或書面陳述作成時之情況，認為適
    當者，亦得為證據。當事人、代理人或辯護人於法院調查證
    據時，知有第159 條第1 項不得為證據之情形，而未於言詞
    辯論終結前聲明異議者，視為有前項之同意，刑事訴訟法第
    159 條之5 亦有明定。本件檢察官所提出之其餘證據方法，
    即告訴人庚○○之指訴，及中山診所診斷證明書、中山診所
    96年9 月21日中安字第0960000103號函及所附病歷影本，被
    告及其辯護人於本院準備程序及審判期日中，均未主張有不
    得為證據之情形，揆諸上開規定意旨，應認被告已同意該各
    該證據資料均得作為本案證據，而經本院審酌後，認各該證
    據並無違法取證等瑕疵，以資為證據並無不當，復經本院於
    審判期日依法調查，應具有證據能力。
貳、實體部分：
一、訊據被告甲○○固供承有於前開時地，因市場清潔費收取問
    題與告訴人庚○○發生爭執之事實，惟矢口否認有何傷害犯
    行，辯稱：我並沒有毆打告訴人，我只是推她而已，她前一
    天來收清潔費時嫌我的銅板油膩，當天又來跟我收錢，我拿
    給她，她還是嫌錢油膩，就用錢丟我，並把袖口捲起，以台
    語說「你祖母跟你輸贏」後，用雙手打我的臉部，之後又把
    我豬肉攤的豬肉丟到地下用腳踩，我才推她，我推她的時候
    ，她有撞到客人，有沒有因此受傷我不知道云云。
二、惟查：
（一）被告甲○○如何於前揭時地因收取清潔費之事與告訴人庚○○發生爭執，進而動手毆打告訴人，致告訴人受有雙下
      頜紅腫（4 ×1 公分）（5 ×4 公分）、前額頭紅腫（6
      ×4 公分）、左頸紅腫（3 ×2 公分）之傷害等情，業據
      告訴人於警詢時指訴：我是福祥臨時市場副主委，平日負
      責清潔管理費的收取及各攤位秩序管理，因昨日（即96年
      6 月15日）我去收取清潔費時，甲○○用長滿綠色黴菌的
      硬幣來支付，當場我並未收取，但有把清潔費收據先留下
      來聲明明日再一起收取。今日（即16日）我再到攤位收取
      清潔費時，甲○○拒絕支付昨日費用，我就在他攤位前等
      候，甲○○就對我說：「站到死我也不會給你」、「你去
      告我法院頂多判幾萬元，我有的是錢，我花個幾萬元就可
      以把你打假的」，說完後就用拳頭毆打我臉部及頭部，用
      手抓我頸部，使我頸部及前額等受傷紅腫等語（見偵查卷
      第7頁），及於本院審理中以證人身分具結證稱：被告在
      前一天曾經拿1元的銅板30個給我，但那些銅板很油膩且
      有發綠霉，我不收，我有先給他收據，並跟他說明天再來
      一起收錢，96年6月16日早上我去跟被告收錢時，被告一
      樣是拿1元的銅板30個裝在袋子內要給我，我有收起來，
      之後我跟他講說要收前一天的錢，被告不給我，並且說「
      我要準備一萬元把你打假的」（台語），我叫他不要為難
      我，但是被告出來就用拳頭打我的頭及臉，我就跑出攤位
      ，被告又追出來打我，旁人就把我拉開，我們那邊的委員
      還是會員（何委員或會員我不知道）就叫我去驗傷報案，
      等語綦詳（見本院卷第113頁），並有中山診所診斷證明
      書1紙在卷可稽，且告訴人庚○○所受上開傷害應係外力
      所造成，亦有中山診所96年9月21日中安字第0960000103
      號函及所附病歷1份在卷可憑。
（二）又告訴人上開指訴情節，亦經核與證人丙○○於偵查中證
      稱：我的攤位與甲○○攤位之間隔一攤，距離約有8 公尺
      ，當時我在攤位看到時，庚○○與甲○○已經吵得很嚴重
      ，我和賣水果的人去拉他們二人，我把庚○○拉住，賣水
      果的把甲○○左手拉住，我看到甲○○用右手出拳打庚○○頭部的後面、前面額頭、身體，拉開後庚○○說頭痛要
      去醫院，甲○○則回去賣豬肉，我當時沒有看到甲○○臉
      上有傷痕等語（見偵查卷第67頁），於本院審理中證稱：
      我當時在莊敬路臨時市場我的攤位上看到被告及告訴人二
      人在爭執，我就跑過去把庚○○拉開，另一位賣水果的男
      性去拉被告的手，在拉的當時被告的另外一隻手打庚○○
      的頭。打完之後庚○○說他頭在痛，說他要去醫院檢查，
      之後被告就回他自己的豬肉攤賣豬肉。（問：你到現場拉
      開的時候有無看到豬肉掉到地上？沒有。（問：當天如何
      把他們二人拉開的情形及距離？）他們二人手跟手拉在一
      起，我跟那個賣水果的差不多是同一個時間過去拉開他們
      二人，我是拉庚○○，賣水果的是拉被告。拉開之後我與
      賣水果將他們二人隔開，我們正拉開他們的時候，甲○○
      就揮手打庚○○。（問：拉開之後他們二人有無受傷？甲○○的我沒有看到，而庚○○我有看到她臉紅紅的，是被
      打的紅。（問：拉扯過程中你有無看到庚○○有動手打到
      甲○○？）我沒有看到等語（見本院卷第149 至154 頁）
      ；及證人丁○○於偵查中證稱：96年6 月16日上午9 時，
      甲○○與庚○○前面爭吵過程我沒有看到，我弟弟丙○○
      先過去勸架，並拉開他們二人，甲○○一直出拳打庚○○
      ，我弟弟站在中間，雙方都有人把他們拉開，他們被拉開
      時甲○○還一直打庚○○等語（見偵查卷第27頁），於本
      院審理中證稱：我之前有聽到李他們吵架的聲音，之後我
      有看到我弟弟丙○○去拉開被告及告訴人二人，我弟弟衝
      過去拉他們的時候，我才出來看到我弟弟把他們二人分開
      ，我弟弟在拉的同時我有看到被告出拳要打庚○○等語（
      見本院卷第116 頁）；暨證人乙○○○於偵查中證稱：我
      的攤子在甲○○對面，當時庚○○要向甲○○收30元的清
      潔費，甲○○將30個1 元放在一個臭臭的塑膠袋裡面，庚○○叫甲○○不要這樣，甲○○說那妳就不要拿錢，就打
      庚○○，用拳頭打庚○○頭2 下，後來被攔住，甲○○又
      用拳頭打庚○○頭2 下，又他人在爭執時，甲○○要打庚○○，庚○○靠在攤車上，我有看到1 支豬腳掉在地上等
      語（見偵查卷第27、28頁），於本院審理中證稱：當時我
      看到他們口角，有看到被告從豬肉攤跑出來打告訴人，是
      打告訴人的頭部，之後賣菜的丙○○過來拉開被告，丙○○拉開被告放手之後，被告又跑過來打告訴人。（問：有
      無看到豬肉攤的豬肉？）有的，我看到一支豬腳、及一塊
      小豬肉約一斤多重掉在地上。（為何掉在地上？）他們二
      人爭吵中掉的。（問：你有無看到告訴人如何答話、及有
      無出手？）我有聽到告訴人說上次被你打過一次了，這次
      還要給你打。我看到被告先打告訴人，有看到他們二個推
      來推去，我沒有看到告訴人打被告等語（見本院卷第118
      至120 頁）大致吻合。另參酌證人即本件承辦警員己○○
      於本院審理中證稱：本案是告訴人先來報案，我就陪同告
      訴人到現場詢問被告的年籍資料，告訴人報案時我記得她
      臉上有一點傷，詳細部位已不記得等語（見本院卷第110
      頁）之情，顯見告訴人之前揭指訴，並非無稽，應可採認
      。
三、證人戊○○於本院審理中雖到庭證稱：我的攤位就擺在被告
    攤位隔壁，當時告訴人來收攤費，被告從袋子內拿出30元，
    但告訴人嫌錢太油，就把錢丟到被告身上，接著就跑到攤位
    內說「你祖媽要跟你輸贏」（台語）後，動手打被告，打完
    之後告訴人走出攤位，就把豬肉從攤位拉到地上，被告就問
    告訴人為何把豬肉拉到地上，之後被告就把告訴人推開，但
    只是推告訴人肩膀而已云云（見本院卷第104 頁至109 頁）
    ，然關於其所證「告訴人將錢丟至被告身上」一節，其於警
    詢及偵查中係均證稱：「告訴人是將30元硬幣丟在地上」等
    語，而與本院審理中所證顯有不符，且有關當日被告有無動
    手毆打告訴人之部分，其於警詢時先證稱：「李員（即甲○○）起初只是將蔣女（即庚○○）推開，後因所販賣豬肉遭
    丟於地情急之下揮拳毆打蔣女胸部」等語，嗣於偵查中則證
    稱：「（庚○○）把李（即甲○○）豬肉推到地上，李就用
    手推蔣，我看到的就是這樣，後來我就在作生意，其它的我
    就沒有看見了」等語（以上參見偵查卷第12、66頁），可見
    此部分其前後所證內容亦大相逕庭，是尚難單憑證人戊○○
    此有瑕疵之證言，而採為被告有利之認定。
四、被告之辯護人另辯護稱：案發當日，告訴人嫌被告交付清潔
    費的錢有油漬而不悅，將錢丟在地上，並衝入被告攤位以手
    抓傷被告，復變本加厲，除將被告攤位上豬肉丟到地上外，
    並用腳採在豬肉上面，被告見狀出言阻上未果，在情急不得
    已情況下，以手推開告訴人，故當時係告訴人先行挑釁，被
    告基於正當防衛推開告訴人云云。惟刑法上所謂正當防衛，
    指係對於現在不正之侵害防衛自己或他人之權利者而言（參
    見刑法第23條規定及最高法院17年上字第686 號判例）。本
    件被告係先行動手毆打告訴人成傷，已詳述於前，被告自無
    主張正當防衛之餘地。
五、綜上所述，被告前揭所辯各節，當屬事後卸責之詞，不足採
    信。本件罪證已臻明確，被告犯行堪以認定，應依法論科。
六、核被告所為，均係犯刑法第277 條第1 項之傷害罪。爰審酌
    被告犯罪之動機、目的、手段、告訴人所受傷害程度及犯後
    猶飾詞圖卸，態度欠佳，且迄未與告訴人和解，賠償損害等
    一切情狀，量處如主文所示之刑，並諭知易科罰金折算標準
    ，以資懲儆。
據上論斷，應依刑事訴訟法第299 條第1 項前段，刑法第277 條
第1 項、第41條第1 項前段，刑法施行法第1 條之1 第1 項、第
2 項前段，判決如主文。
本案經檢察官黃佳權到庭執行職務。
中    華    民    國    97    年    7     月    31    日
                  刑事第六庭    法  官  高文淵
以上正本證明與原本無異
如不服本判決，應於判決送達後十日內敘明上訴理由，向本院提
出上訴狀（應附繕本）。
                                書記官  林進煌
中    華    民    國    97    年    7     月    31    日
附錄本案論罪科刑之法律條文：
中華民國刑法第277 條第1 項：
傷害人之身體或健康者，處3 年以下有期徒刑、拘役或1,000 元
以下罰金。


司法院資訊處製作；財團法人民間司法改革基金會備份。
